臺灣高等法院交通事件裁定　　　　　　　　　　　　九十一年度交抗字第五八三號
　　抗　告　人
　　即受處分人　甲○○
右抗告人因違反交通管理處罰條例案件，不服台灣基隆地方法院中華民國九十一年六
月十四日裁定（九十一年度交聲字第七二號），提起抗告，本院裁定如左：
    主  文
抗告駁回。
    理  由
一、抗告人即受處分人之異議意旨略以：伊因此一交通事故，業經法院判處拘役五十
    日在案，是前開裁決無異一案多罰；況且，伊雖有迴車肇事之事實，然本件車禍
    之發生，被害人亦同有過失，是以伊對於前開裁決，自難甘服，爰依法請求撤銷
    原處分云云。
二、按聯結車不得迴轉；又汽駕駛人駕駛汽車違反道路交通安全規則，因而肇事致人
    受傷者，吊扣其駕駛執照三個月至六個月，道路交通安全規則第一百零六條第六
    款、道路交通管理處罰條例第六十一條第三項分別定有明文。復按汽車駕駛人，
    駕駛汽車未隨身攜帶駕駛執照者，處新臺幣三百元以上六百元以下罰鍰，道路交
    通管理處罰條例第二十五條第三款亦有明白規定。
三、原裁定以：受處分人於八十八年十二月二十九日上午七時五十分許，在臺北市○
    ○○路○段三九八號附近，駕駛車號ＫＪ─九０三號營業貨櫃曳引車（聯結車）
    自忠孝東路西向東方向之第三車道迴轉向西，致與案外人王志維駕駛ＣＪＷ─九
    一一號機車發生碰撞，並因而致案外人王志維受有頭部撕裂傷、右膝蓋挫傷之傷
    害；受處分人於肇事後，復未能提出駕駛執照以供現場員警查核等事實，業據證
    人蔡錫蒼、黃博榮、謝財聚即本件現場處理、分析之舉發員警於原審到庭結證屬
    實（詳見原審卷第廿八至廿九頁），並有卷附之道路交通事故調查報告表暨現場
    圖、臺北市政府警察局交通警察大隊交通事故研判表、臺北市政府警察局南港分
    局交通分隊道路交通事故補充資料表影本各乙紙及臺北市政府警察局交通事故談
    話紀錄表影本三紙在卷可佐（詳見原審卷第十三至十九頁），受處分人於前揭時
    、地，未隨身攜帶駕駛執照，且駕駛聯結車違反道路交通安全規則聯結車不得迴
    車之規定，違規迴車，致案外人王志維受有前揭傷害等事實，洵堪認定。受處分
    人雖以前情置辯，然案外人王志維就本件車禍之發生有無過失或違規行為，核與
受處分人是否有違反交通規則之違規行為渺不相涉，縱案外人王志維就本件車禍
    之發生同有過失或其他違規情事，惟受處分人既有前述之違規事由，則自無從以
    案外人亦同有過失為由，以圖免其應負之違規責任；再者，受處分人就車禍之發
    生有無過失、應否負過失傷害之罪責，與受處分人是否有聯結車違規迴轉、駕駛
    車輛未隨身攜帶駕駛執照等違反交通規則之事實，要屬二事，概念亦迥不相同，
    申言之，行為人雖可能同時違反道路交通規則及違背其應盡之注意義務而應負刑
    法上之過失傷害罪責；然亦可能僅有違反道路交通規則之事實，但因未違背注意
    義務（無過失）而不應追究其刑事責任；復可能於未違反道路交通規則之情形下
    ，因未盡注意義務（有過失），而不能解免其應負之刑事罪責。是受處分人雖因
    本件車禍案件經法院判處拘役五十日在案，惟此僅係法院就受處分人對本件車禍
    是否應負其過失責任所為之判斷，刑事制裁與行政處罰之目的既二不相謀，原處
    分機關針對受處分人違反交通規則之行為所為之裁處，自無一案二罰之問題。原
    處分機關援引首揭規定裁處罰鍰並無不當，本件異議為無理由，應予駁回等語。
四、抗告意旨略以：伊當時駕駛曳引車頭經台北轉運局倉庫站大門前左轉順向停車，
    連絡客戶後，準備拖回，當時並未掛載貨櫃只有空車頭，案發當時，確有三名目
    擊見證者，伊先行把傷者送省立醫院，待經處理後回現場，見現場處理的員警也
    問到目擊者的修車行老板，而在詢問時竟然叫伊離開。另有關未帶駕駛執照，需
    處罰這點伊知道，而交通規則有聯結車不得迴轉之規定，伊駕駛三十年之經驗，
    均不知有此規定云云。
五、經查：證人即到案處理之員警黃博榮於九十一年五月十六日於原審中證稱：伊等
    研判受處分人當時將貨櫃拖到該處，放下貨櫃後車頭要迴轉離開才肇事的．．異
    議人當時有承認他是要迴轉沒錯（詳見原審卷第廿八頁）。可知受處分人確係駕
    駛聯結車於迴轉時肇事。再道路交通管理處罰條例之立法目的，為加強道路交通
    管理，維護交通秩序，確保交通安全，此觀本條例第一條規定甚明。凡使用道路
    之人均受此法之拘束，本應遵守本條例所定之規定。而受處分人今以其不知本條
    例之規定，以圖卸責，自不足採，其抗告為無理由，應予駁回。
據上論斷，應依道路交通案件處理辦法第二十六條，刑事訴訟法第四百十二條，裁定
如主文。
中    華    民    國      九十一    年      七      月      三十        日
                              臺灣高等法院交通法庭
                                  審判長法  官  陳  貽  男
                                        法  官  李  世  貴
                                        法  官  陳  憲  裕
右正本證明與原本無異。
不得再抗告。
                                        書記官  劉  育  妃
中    華    民    國      九十一    年      七      月      三十一      日
